【裁判字號】    90,上更(一),178
【裁判日期】    900704
【裁判案由】    毒品危害防制條例
【裁判全文】
臺灣高等法院臺中分院刑事判決                  九十年度上更(一)字第一七八號
    上  訴  人
    即  被  告  甲○○
    指定辯護人  本院公設辯護人戊○○
右上訴人因毒品危害防制條例案件，不服臺灣臺中地方法院八十九年度訴緝字第五二
二號中華民國八十九年十月十一日第一審判決（起訴案號：臺灣臺中地方法院檢察署
八十七年度偵字第二二四二五、二二四三○號），提起上訴，經判決後，由最高法院
發回，本院判決如左：
      主    文
原判決撤銷。
甲○○共同連續販賣第一級毒品，處有期徒刑拾年。扣案之海洛因拾包（合計淨重三
．○五公克，包裝重一．二七公克，平均純度五○．二四％，純質淨重一．五三公克
）、壹包（淨重○．五五公克，包裝重○．一三公克），均沒收銷燬之；因販賣第一
級毒品所得之新台幣貳萬伍仟元及扣案之行動電話（0000000000號）壹支
、塑膠分裝袋壹包，均沒收；上開販賣第一級毒品所得之新台幣貳萬伍仟元，如全部
或一部不能沒收時，以其財產抵償之。又共同連續轉讓第二級毒品，處有期徒刑捌月
，扣案之安非他命捌包（含塑膠袋實際毛重一三．七八六公克），均沒收銷燬之。應
執行有期徒刑拾年陸月，扣案之海洛因拾包（合計淨重三．○五公克，包裝重一．二
七公克，平均純度五○．二四％，純質淨重一．五三公克）、壹包（淨重○．五五公
克，包裝重○．一三公克），及安非他命捌包（含塑膠袋實際毛重一三．七八六公克
），均沒收銷燬之；因販賣第一級毒品所得之新台幣貳萬伍仟元及扣案之行動電話（
0000000000號）壹支、塑膠分裝袋壹包，均沒收；上開販賣第一級毒品所
得之新台幣貳萬伍仟元，如全部或一部不能沒收時，以其財產抵償之。
      事    實
一、甲○○曾於民國（下同）八十二年間，因施用毒品違反戡亂時期肅清煙毒條例案
    件，及因施用化學合成麻醉藥品違反麻醉藥品管理條例案件，經本院分別判處有
    期徒刑四年、及六月，並定其應執刑之刑為有期徒刑四年五月確定。復又在八十
    三年間，再因施用毒品違反戡亂時期肅清煙毒條例案件，經台灣台中地方法院判
    處有期徒刑三年六月確定。甲○○因犯上開各罪被判處之有期徒刑，於八十三年
    八月三十一日入監服刑之後，經接續執行，並於八十六年一月四日假釋出獄，須
    至九十年十二月七日才假釋期滿。詎甲○○於假釋期間，因施用第一級毒品海洛
    因所費不貲，為賺取差價以供自己施用毒品，竟與乙○○（業經判刑後，由最高
    法院發回本院另案更審中）基於共同販賣海洛因以營利之概括犯意，推由乙○○
    負責與毒販聯絡向毒販購買海洛因，有時亦負責送貨，另甲○○則負責分裝及聽
    從乙○○指示送貨，有時亦聽從乙○○之指示與毒販接頭取貨，而以上開分工方
    式，連續多次共同為下列販賣第一級毒品海洛因之行為，即：（一）己○○在經
    由庚○○之介紹與乙○○認識，並知道乙○○有在販賣第一級毒品海洛因之後，
    即以電話聯絡向乙○○洽購海洛因，乙○○乃與甲○○共同於八十七年九月間某
    日、同年十月上旬某日、及在同年十月十二日十七時許，均在臺中市○○街二二
    八之十二號己○○之住處樓下，連續三次販賣第一級毒品海洛因給己○○，每次
    販賣一包，交易價格為新台幣（下同）三千元。（二）庚○○亦染有毒癮，乙○○與甲○○乃共同於八十七年九月中旬某日下午一時許，及於同年十月四日晚上
    八時許，均在台中市○○路三四二巷口一家超市前，連續二次販賣海洛因給庚○○，每次販賣一包，交易價格亦為三千元。（三）丁○○租住在台中市○○路三
    四二巷十號十七樓，乙○○、甲○○與丁○○認識，並曾在該處施用毒品，乙○○與甲○○知悉丁○○亦有施用毒品，乃於八十七年十月九日晚上八時許，及於
    同年月十二日晚上八時許，先後在丁○○上開住處之一樓會客室，及在丁○○上
    開住處之家中，連續二次共同販賣海洛因給丁○○，每次販賣一包（重量大約六
    分之一至八分之一錢），交易價格均為五千元。
二、甲○○與乙○○因與丁○○熟識，復另行起意，並基於共同無償轉讓第二級毒品
    安非他命之犯意，先後於八十七年十月十一日晚上八、九時許，及於同月十二日
    下午一、二時許，均在丁○○上開住處之家中，連續二次共同無償轉讓其等所有
    之第二級毒品安非他命給丁○○施用。轉讓之方式係推由乙○○拿出安非他命供
    其與甲○○施用之後，再將施用剩下之安非他命無償轉讓給丁○○施用。其等第
    一次施用之安非他命約有五、六粒米粒大小，第二次施用之安非他命約有二、三
    粒米粒大小。
三、嗣至八十七年十月十三日晚上六時許，經警在台中市○○街二二八之十二號前面
    查獲己○○，己○○並主動供出海洛因係向乙○○購買，警員乃要己○○撥打乙○○所有之0000000000號行動電話聯絡乙○○，佯稱要再購買五千元
    之海洛因。而當時正在台中市○○路三四二巷十號十七樓之乙○○接到己○○之
    電話之後，答稱當時缺貨，需要一些時間，隨即由其與甲○○共同集資一萬五千
    元，欲向王紹概（經本院另案審理中）購買海洛因一錢。嗣至同日晚上六時四十
    分許，王紹概將海洛因一錢送至乙○○上開住處樓下，由甲○○下樓將購得之海
    洛因攜回，並推由甲○○將購得之上開海洛因添加葡萄糖後，分裝成小包，當時
    亦在場之庚○○（此部分所犯業經原審判決確定）為圖得乙○○允付海洛因一小
    包供其施用之利益，竟與乙○○及甲○○基於共同販賣第一級毒品海洛因以營利
    之犯意聯絡，同意與乙○○共騎乘機車依約前往己○○上開住處樓下，將海洛因
    一包交付己○○，以完成第一級毒品海洛因之交易行為。議定後，乙○○即騎乘
    機車搭載庚○○，並於同日晚上八時許駛抵己○○住處，乙○○即叫庚○○將己○○所購買之海洛因一包放置在己○○住處樓下前面之盆栽下，再由乙○○聯絡
    己○○，告知海洛因已經送到，嗣在乙○○欲向己○○收取五千元時，為埋伏警
    員當場查獲，並扣得上開海洛因一包（淨重○．五五公克，包裝重○．一三公克
    ）及乙○○所有供販賣海洛因犯罪聯絡使用之0000000000號行動電話
    一支。乙○○、甲○○及庚○○此次共同販賣海洛因之行為，因而未能得逞。乙○○、庚○○經警逮捕之後，警員隨即帶乙○○、庚○○到台中市○○路三四二
    巷十號十七樓，查獲甲○○、丁○○等人，並在該處客廳扣到乙○○、甲○○所
    有供販賣用之海洛因十包（合計淨重三‧○五公克，包裝重一．二七公克，平均
    純度五○．二四％，純質淨重一．五三公克）、及供販賣上開毒品分裝所用之塑
    膠分裝袋一包、以及乙○○、甲○○共同持有之安非他命八包（含塑膠袋實際毛
    重一三．七八六公克）等物。
四、案經台中市警察局報請台灣台中地方法院檢察署檢察官偵查起訴。
      理    由
一、訊據本案上訴人即被告甲○○（以下簡稱為被告）雖坦承伊於八十七年十月十三
    日晚上，確有在台中市○○路三四二巷十號十七樓被警查獲，亦坦承當時警方亦
    在上址查得海洛因十包、塑膠分裝袋一包、及安非他命八包等物，惟被告矢口否
    認伊有公訴人所指訴之販賣第一級毒品海洛因、及轉讓第二級毒品安非他命之犯
    罪情事，並辯稱：伊僅曾為供自己施用之目的，並為圖能便宜購得毒品，而與乙○○等人共同集資購買海洛因，購得之後，伊雖曾經加以分裝，但分裝之目的係
    要取回伊可分得之部分，並非意在分裝轉賣，伊實不知乙○○有無販賣海洛因之
    犯行，更未與之共謀或分工實施犯罪，雖曾二次受乙○○之託，轉交香煙盒給庚○○，但伊當時並不知盒內裝有海洛因，伊亦始終未與己○○以電話聯絡，或販
    賣海洛因給己○○，至於丁○○如何與乙○○共同集資購買海洛因，或向乙○○
    購買海洛因，均與伊無關，伊亦事先不知情，又丁○○受讓之安非他命，亦為乙○○所有，並由乙○○提供，伊亦無非法轉讓安非他命之犯行等情。
二、然查：（一）被告於八十七年十月十四日在警局應訊時，已坦承：「最近十幾天
    左右，我幫乙○○送海洛因過去給己○○共三次，前二次時間記不清了，我只記
    得最後一次是十月十二日下午十七點左右，我送了一小包海洛因過去給己○○，
    並收了三千元回來給乙○○，而之前二次也都是向己○○收三千元回來交給乙○○」、「（與己○○交易毒品地點）是在台中市○○街二二八之十二號己○○住
    處前樓下交易毒品」等情（見八十七年度偵字第二二二四二五號卷第三二頁）。
    而己○○於八十七年十月十三日在警局應訊時，亦供稱乙○○曾指派被告與其交
    易毒品，並供證：「最近一個多月來，乙○○派甲○○來與我交易毒品，最後一
    次是昨天（即八十七年十月十二日）下午十七時左右，在我住處樓下前，我向甲○○買了三千元海洛因」、「我都是與乙○○直接聯絡（購買毒品）的，而甲○○是乙○○派來的手下」（見同上卷第三六頁）。即共犯乙○○於警訊時，亦坦
    承：「甲○○送調給己○○只有二、三次，且非甲○○替我送調給己○○，因為
    我的毒品是和甲○○兩人合資購買的，我們屬合夥人」等語（見八十七年度偵字
    第二二二四二五號卷第十九頁）。再參酌被告於本院初訊時，亦不否認有受甲○○之託，將內裝海洛因之香煙盒交給己○○，而僅以不知其內有海洛因置辯，及
    再參酌警方監聽己○○與乙○○之電話通話內容譯詞，亦顯示己○○確曾在八十
    七年十月四日、六日等時間，在電話中與乙○○洽談購買毒品之事，及再參酌被
    告開始送海洛因給己○○之時間，據己○○於八十七年十月十三日警訊時，係供
    稱「最近一個多月」，亦即應在八十七年九月間各情（見八十七年度偵字第二二
    二四二五號卷第九五、九八頁），本院認被告與乙○○，應有於八十七年九月間
    某日、同年十月上旬某日、及在同年十月十二日下午五時許，均在臺中市○○街
    二二八之十二號己○○之住處樓下，連續三次均以一包三千元之價格，共同販賣
    海洛因給己○○每次一包，上情應堪認定。己○○嗣於本院八十九年度上更(一)字
    第三八七號刑事案件否認上情，及被告辯稱僅係受託代送，或辯稱並未共同販賣
    云云，尚不足採信。（二）陳玟玲於警訊時，已供稱：「我和乙○○購毒熟識後
    ，乙○○即叫他的『小弟』甲○○接手販賣海洛因給我，我共向甲○○購買過二
    次海洛因，第一次是八十七年九月中旬某日中午約十三時許，第二次是八十七年
    十月四日二十時左右，地點均在台中市○○路三四二巷與東光路口一家生鮮超市
    前交易，每次交易時每小包海洛因（重量不詳）均以三千元之台幣代價購得，與
    乙○○與甲○○交易時，均一手交錢，一手交海洛因」等情（見八十七年度偵字
    第二二二四二五號卷第二六頁），於偵查中及於原審法院訊問時，亦再供證：「
    乙○○與甲○○他們是朋友，原先是乙○○賣我海洛因，後來乙○○躲到幕後，
    由甲○○負責送貨，分裝也是甲○○」、「海洛因是甲○○拿給我的，但錢不知
    是何人收走的，我是跟乙○○通電話後，由甲○○交海洛因給我」（見八十七年
    度偵字第二二二四二五號卷第六八、七○頁）、「他們是共同的」等語（見八十
    七年度訴字第二四四六號卷第七四頁），復於本院訊問時，庚○○再供證：「（
    有於八十七年九月中旬某日下午一時許，及於同年十月四日晚上八時許，均在台
    中市○○路三四二巷口一家超市前，各以三千元之價格，向乙○○、甲○○購買
    海洛因各一一包），我是打電話給乙○○，但是甲○○拿下來的」等情無誤（見
    本院本案卷宗第三一頁）。即被告於本院訊問時，亦坦承有拿香煙盒裝之物品給
    庚○○二次（見本院卷宗第三三頁），另乙○○於本院訊問時，亦坦承有透過被
    告交付海洛因給陳玟玲二、三次（見本院本案卷宗第四九頁）。雖乙○○否認有
    向陳玟玲拿錢，但乙○○既會於前開時間騎乘機車搭載陳玟玲欲交付海洛因給己○○致被警查獲，被告亦坦承乙○○與陳玟玲交往甚密（見原審卷宗第四七頁）
    ，衡情陳玟玲顯無構詞誣陷乙○○之理，亦無為誣攀被告而一併誣陷乙○○之虞
    。陳玟玲上開供證，應屬可信。被告在將海洛因交付給陳玟玲之時，既係同時收
    錢，則其辯稱不知毒品交易之情，顯係卸責之詞，應不足採信。被告此部分之犯
    行應堪認定。又陳玟玲於偵查中雖曾供稱有向甲○○購買海洛因三次，但此與其
    在警訊所供購買二次，尚有不同，經本院再予訊問，陳玟玲亦供證僅向甲○○購
    買海洛因二次，本院爰為此種認定，併此敘明。（三）丁○○於警訊時，已供稱
    ：「（甲○○、乙○○）於八十七年十月九日二十時許，及於八十七年十月十二
    日二十時左右，共二次以每小包五千元代價，到我住處台中市○○路三四二巷十
    號十七樓，販賣（海洛因）給我」、「甲○○與乙○○二人共同販賣海洛因及安
    非他命，乙○○負責進貨（毒品），連絡買主，甲○○負責分裝毒品及運送毒品
    ，兩人平時均輪流運送給買主，取得現金再朋分」等語（見八十七年度偵字第二
    二二四二五號卷第四十頁），復於檢察官訊問時，再供證：有向乙○○買過毒品
    ，被告與乙○○二人是一起在賣的，時間為九月三十日及十月十二日在東光路他
    們住的樓下，每次五千元，甲○○幫乙○○分裝等情無誤（見八十七年度偵字第
    二二二四二五號卷第六九頁）。嗣於本院訊問時，丁○○亦再供稱有在前開時間
    ，分別在其住處樓下（即一樓）會客室，及在其家中，兩次各以五千元代價，向
    乙○○取得海洛因各一包，重量約為半錢之三分之一到四分之一（即六分之一至
    八分之一錢）等情。雖丁○○又供稱：乙○○有說要合資購買，及因被告在場，
    以前亦有看過其分裝，才誤認被告亦有共同販賣海洛因等語，惟丁○○於檢察官
    訊問時，已否認有與乙○○及被告合資購買毒品之事（見八十七年度偵字第二二
    二四二五號卷第七十、七二頁）。且經檢察官於八十七年十月二十二日訊問時，
    丁○○除供證：「他們二人（即乙○○與被告）是一起在賣的」乙情之外，經檢
    察官再訊問是否確實向乙○○及被告購買海洛因，丁○○亦再供證：「我是向乙○○買的，甲○○是幫他分裝」等情無誤（見同上筆錄）。顯見丁○○嗣後翻異
    前詞，或改稱警訊毒癮發作各情，意在迴護被告，應不足採信。以被告自承常與
    丁○○互吸彼此所有之安非他命各情，丁○○應無構詞誣陷被告之虞。被告此部
    分之犯行，事證亦甚明確。（四）丁○○於警訊時，已供證：「安非他命是乙○○及甲○○無償提供我吸食，因為他們二人有販賣海洛因給我，所以提供安非他
    命免費吸食」等語（見八十七年度偵字第二二二四二五號卷第四十頁）。復經本
    院訊問，丁○○再供稱：無償轉讓之日期係八十七年十月十一日晚上八、九時許
    ，及於同月十二日下午一、二時許，均在其住處之家中，轉讓之方式係由乙○○
    拿出安非他命，先由乙○○與甲○○施用之後，再將施用剩下之安非他命無償轉
    讓給其施用，其等第一次施用之安非他命約有五、六粒米粒大小，第二次施用之
    安非他命約有二、三粒米粒大小各情（見本院本案卷宗第六九頁）。雖丁○○供
    稱上開安非他命係乙○○拿來施用，被告亦否認此係伊與乙○○共有之物。惟被
    告於原審法院審理時，已承認其住丁○○的地方，有時後其等會互相拿來吸食（
    見原審審判筆錄）。經本院訊問時，被告亦再供認：「我們是一起吸食，有時他
    （指丁○○）給我，有時是我給他，是案發前二、三天，在丁○○家，他吸食我
    的安非他命二、三次」等情（見本院卷宗第三四頁）。而扣案之安非他命八小包
    係被告與乙○○共同合資購買，復據乙○○於警訊供述明確（見八十七年度偵字
    第二二二四二五號卷第十八頁），參酌上情，本院認被告上開所辯尚不足採信。
    其有二次無償轉讓安非他命給丁○○施用之犯行，事證亦甚明確而堪認定。（五
    ）己○○在被警查獲之後，於警訊時已供稱：「我今天（八十七年十月十三日）
    被警方查獲之後，以行動電話0000－000000與『大哥』取得連絡之後
    ，表示要購買五千元的海洛因，『大哥』就指示我半小時後，在我住處樓下路口
    交易毒品，一直等到下午二十點左右，『大哥』（本名為乙○○當場指證無誤）
    才騎機車載一位女子（陳玟玲）出現，我把五千元交給乙○○，而乙○○則告訴
    我『藥仔』（指海洛因）放在路邊盆栽下，這時警方就把乙○○查獲了」等情（
    見八十七年度偵字第二二二四二五號卷第三十五頁）。另陳玟玲在被警查獲之後
    ，於警訊時亦供稱：「我於今（十三）日二十時許，在台中市○區○○街前被警
    方查獲，現場查獲我及乙○○，當場扣海洛因一小包（含袋重）○．七公克及一
    具行動電話0000－000000號，今天被警方查獲的經過情形是，於今日
    十九時三十分左右，我和乙○○、丁○○、甲○○、邱麗雪等五人，在台中市○
    區○○路三四二巷十號十七樓，當時乙○○接行動電話，有一女子己○○要向乙○○買海洛因，乙○○向己○○表示目前缺貨要去外面調，這時甲○○即外出購
    買海洛因（數量我不知道）一大包，至十七時五十分許回到東光路三四二巷十號
    十七樓，甲○○即將購回來之一大包海洛因摻入葡萄糖，開始以分裝袋分裝成一
    小包一小包的，分裝好後乙○○即拿了一包海洛因（重量我不知道），價格是五
    千元台幣，叫我和他一同將該代價五千元台幣之海洛因送到台中市○區○○街二
    二八號前，叫我將該包代價五千元之海洛因，放置在盆栽下，乙○○會告訴己○○藏放位置，並向她收取五千元台幣，在我將海洛因藏放好，乙○○向己○○收
    到五千元台幣，我和乙○○即被警方查獲」、「在出發交易毒品前，乙○○有無
    償提供一小包海洛因」各情（見同上偵查卷宗第二四、二五頁）。於本院訊問時
    ，陳玟玲亦再確認其於警訊所供係屬實在（見本院本案卷宗第三六頁）。被告雖
    辯稱此係其與乙○○及丁○○（或陳玟玲）三人合資購買，惟如有三人合資購買
    ，以將所購入之海洛因分成三等分均分即為已足，何需摻入葡萄糖之後，再分成
    十餘包。況丁○○並無合資購買之事，其說明已有如前述，而陳玟玲亦未供稱有
    參與合資購買之情，顯見被告此部分所辯，為卸責之詞，尚不足採信。其有此部
    分之犯行，應堪認定。（六）乙○○於於警訊時，已供稱其係以一萬五千元向「
    阿發」（即王紹概）購得一錢海洛因，另以一萬一千元向「邱董」購得一錢海洛
    因，嗣於本院訊問時，亦坦承扣案之海洛因係其等以一萬五千元購得之毒品（其
    嗣後改稱一錢以三萬元購入，應不足採信）。而觀諸其等著手販賣給己○○而被
    查扣之海洛因一包，其淨重僅為○．五五公克，包裝重為○．一三公克，其轉賣
    價格卻高達五千元，另丁○○亦供稱其係以五千元代價，向被告及乙○○購得六
    分之一至八分之一錢之海洛因，堪證被告及乙○○在販賣毒品給己○○及丁○○
    之時，有從中賺取差價，並藉以營利之犯意與行為，其情甚明。又陳玟玲雖無法
    供證其以三千元價格購得毒品海洛因之重量，惟被告有多次施用毒品前科，不可
    能不知販賣毒品海洛因處罰之重，諒無甘冒刑法重責，不賺取差價，而販賣毒品
    海洛因給陳玟玲之理。參酌上情，本院認定被告與乙○○均係因吸毒花費至鉅，
    意圖賺取差價以供購買毒品施用，而販賣毒品海洛因。其等有藉以營利情事，甚
    為明顯。此外，被告前開犯罪事實，復有被告及乙○○等共有之海洛因十包（合
    計淨重三．○五公克，包裝重一．二七公克，平均純度五○．二四％，純質淨重
    一．五三公克，此有法務部調查局八十七年十一月二十日８７陸字第八七一八○○二八號鑑定通知書在卷可憑）、一包（淨重○．五五公克，包裝重○．一三公
    克，同局八十七年十一月十八日８７陸字第八七一七九九○五號鑑定通知書在卷
    可憑）、安非他命八包毛重十三．七八六公克，此有行政院衛生署管制藥品管理
    局九十管檢字第九四六五八號檢驗成績書在卷可憑）、及塑膠分裝袋一包及乙○○所有之行動電話（0000000000號）一支扣案可證，是本案被告之犯
    罪事證已甚明確，被告右揭犯行，均堪認定。
三、查海洛因係毒品危害防制條例第二條第二項第一款所規定之第一級毒品；安非他
    命則為同條項第二款所稱之第二級毒品。被告與乙○○右揭於八十七年十月十三
    日以前，共同販賣海洛因予己○○、庚○○、丁○○之犯行，係犯毒品危害防制
    條例第四條第一項之販賣第一級毒品罪。其等右揭於八十七年十月十三日與庚○○共同販賣海洛因予己○○部分，因己○○係應警員要求而打電話佯稱購買毒品
    ，實際並無購買真意，被告亦無法完成該次毒品交易，應論以同條第五項、第一
    項之販賣第一級毒品未遂罪。至於被告與乙○○前開共同無償轉讓安非他命予丁○○施用之犯行，係犯同條例第八條第二項之轉讓第二級毒品罪。被告持有毒品
    海洛因或安非他命之低度行為，應各被販賣或轉讓各該毒品之高度行為所吸收，
    均不另論罪。又就被告前開販賣海洛因予己○○、庚○○、丁○○既遂之犯行，
    及就被告前開轉讓安非他命予丁○○之犯行，被告均與乙○○有犯意之聯絡及行
    為之分擔，另就右揭販賣海洛因予己○○未遂之犯行，被告亦與乙○○、庚○○
    互有犯意之聯絡及行為之分擔，均應論以共同正犯。被告前開多次販賣海洛因既
    遂、未遂犯行，及被告前開二次轉讓安非他命既遂之犯行，其各自之犯罪時間緊
    接，各自之犯罪構成要件亦各相同，顯皆係基於概括之犯意反覆為之，均應依照
    刑法第五十六條連續犯之規定，分別論以販賣海洛因既遂及轉讓安非他命既遂一
    罪，且除就其中販賣第一級毒品罪之法定刑為死刑及無期徒刑部分依法不得加重
    外，餘則加重其刑。又被告所犯上開二罪，其犯意各別，犯罪時間不同，犯罪構
    成要件亦屬有異，應予分論併罰。次查被告係因年輕識淺，且毒癮日增，所費不
    貲，始負責分裝毒品及送貨等工作，而與乙○○等共同販賣毒品，因其所得利益
    尚屬有限，且販賣之時間尚非長久，尚非屬毒販之大、中盤商，衡以毒品危害防
    制條例第四條第一項之法定本刑為死刑、無期徒刑，觀諸被告上開犯罪情狀，倘
    科以被告上開法定最低之刑，實嫌過重，其此部分之犯罪情狀，在客觀上尚足以
    引起憫恕，爰依刑法第五十九條之規定，酌量減輕其此部分之刑。被告上開刑罰
    加重、減輕事由，並先加後減之。扣案之海洛因十包（合計淨重三．○五公克，
    包裝重一．二七公克，平均純度五○．二四％，純質淨重一．五三公克）、一包
    （淨重○．五五公克，包裝重○．一三公克），及安非他命捌包（含塑膠袋實際
    毛重一三．七八六公克），均為查獲之毒品，皆應依毒品危害防制條例第十八條
    第一項前段之規定宣告沒收銷燬之。又扣案之行動電話（0000000000
    號）一支係共犯乙○○所有供犯前罪使用之物，塑膠分裝袋一包則屬被告與乙○○所有供犯前罪使用之物，均應依照毒品危害防制條例第十九條第一項之規定宣
    告沒收。被告販賣第一級毒品給己○○三次既遂，得款九千元，被告販賣第一級
    毒品給庚○○二次，得款六千元，及販賣第一級毒品給丁○○二次，得款一萬元
    ，共得款二萬五千元，亦應依毒品危害防制條例第十九條第一項之規定宣告沒收
    ，如全部或一部不能沒收時，則以其財產抵償之。至於經警在丁○○上開住處客
    廳查扣之注射針筒二支係被告所有持以施用海洛因所用之物，酒櫃內之安非他命
    二包毛重一．四公克、吸食器一組，均係丁○○所有供其施用安非他命之用，房
    間化妝盒內之海洛因一包（淨重○．○四公克，包裝重○．一三公克）及庚○○
    身上之針筒一支，均係庚○○所有持以施用海洛因之物。另乙○○身上查扣之五
    千元，係己○○配合警方辦案，佯作購買海洛因之用，因乙○○該次販賣並未得
    逞，是該五千元非屬其所得之利益，仍應屬己○○所有，爰均不予本案宣告沒收
    ，附此敘明。
四、本件公訴意旨雖指訴被告與乙○○自八十七年間起，共同販賣海洛因給陳玟玲，
    先後數十次，另被告於八十七年九月間，共五次以每次三千元價格，販賣海洛因
    給陳玟玲，因認被告甲○○上開所為，尚犯毒品危害防制條例第四條第一項販賣
    第一級毒品之罪嫌。惟查被告除有參與前開販賣第一級毒品給己○○三次，及參
    與販賣第一級毒品給陳玟玲二次之犯行之外，其餘部分，己○○、陳玟玲均不能
    指出販賣之明確時間，且為被告所否認。經本院訊問，陳玟玲亦指證被告僅有販
    賣第一級毒品給其二次，而己○○均未於本案到庭。此外，本案又未查獲其他佐
    證，因此除前揭科刑部分所認定事實外，其餘部分既無確切證據足資證明，自應
    認為被告之罪嫌尚有不足。惟因公訴意旨認此部分與被告前開論罪科刑部分有連
    續犯之裁判上一罪之關係，爰不就此部分另為被告無罪之諭知。又本件公訴意旨
    雖又指訴陳玟玲因認識不少吸毒之人，乃負責介紹客戶，並向己○○告知乙○○
    之電話，使己○○得向乙○○購買毒品，因認被告前開販賣第一級毒品海洛因之
    犯行，陳玟玲亦為共同正犯。惟本案被告與乙○○販賣毒品海洛因給陳玟玲部分
    ，陳玟玲既係向被告與乙○○購買毒品海洛因，自不可能成為販賣毒品海洛因之
    共同正犯。又本案被告與乙○○販賣毒品海洛因給丁○○部分，本案並無任何證
    據足以證明丁○○係陳玟玲介紹之客戶，亦無任何證據足以證明陳玟玲就此部分
    ，與被告或乙○○有何犯意聯絡及行為分擔，亦不應令陳玟玲就此部分，與被告
    或乙○○負共同正犯之責。另除前開販賣毒品海洛因給己○○未遂部分外，陳玟
    玲在警訊即否認曾與被告或乙○○共同販賣毒品海洛因。而己○○於警訊亦未指
    證陳玟玲在被查獲該次以前，曾與被告或乙○○共同販賣毒品海洛因給其施用。
    又乙○○於檢察官訊問時，雖曾供稱電話號碼是陳玟玲告知己○○，但亦未供述
    陳玟玲係因與其有共同販賣毒品海洛因之犯意聯絡，才告知己○○電話號碼。乙○○及被告亦從未供述陳玟玲曾與其等謀議，由陳玟玲以負責介紹客戶之方式，
    參與共同販賣毒品海洛因之犯行。再徵諸陳玟玲在警訊時，即供稱其與己○○相
    識已有三年多，復在檢察官訊問時，亦供稱：「乙○○與己○○他們幾個月前就
    認識了，是己○○說要向『大哥』（即乙○○）買毒品向我問電話，我告訴她『
    大哥』就是乙○○，電話沒多久就改了，他們後來就直接聯絡了」等情，本院認
    陳玟玲將乙○○之電話號碼告知己○○之目的，或係僅在幫助己○○購買毒品海
    洛因，如其係為幫助乙○○犯罪，而將乙○○之電話號碼告知己○○，亦僅能論
    以販賣毒品之幫助犯。本案尚查無積極之證據足以證明陳玟玲係因認識不少吸毒
    之人，乃與被告或乙○○基於共同販賣第一級毒品海洛因之犯意聯絡，而推由陳
    玟玲負責介紹客戶，陳玟玲並因此才向己○○告知乙○○之電話號碼，而使被告
    或乙○○得以販賣第一級毒品海洛因給己○○。參酌上情，本院爰不認定陳玟玲
    除前開販賣毒品海洛因給己○○未遂部分外，尚有與被告或乙○○共同販賣毒品
    海洛因，併此敘明。
五、原審判決就被告前開所犯，予以論罪科刑，固非無見，惟原審判決認定被告販賣
    海洛因給己○○有四十次，又認定被告販賣海洛因給陳玟玲八次，且認定被告販
    賣海洛因給己○○既遂部分，陳玟玲亦為共同正犯，以上均有未合。另就被告參
    與二次無償轉讓安非他命給丁○○部分，認定係在丁○○購買海洛因之時轉讓，
    而未詳認無償轉讓之時間，此部分亦有未洽。是本案被上訴否認犯罪雖無理由，
    但原審判決既有上開可議之處，自屬無可維持，應由本院將原審判決撤銷改判。
    爰審酌被告之品行、犯罪之動機、目的、手段，販賣、轉讓毒品對國民健康及社
    會治安危害非輕，犯罪後猶否認犯行等一切情狀，就其所犯，各量處如主文第二
    項所示之刑，並依法定其應執行之刑，以示懲儆。扣案之海洛因十包（合計淨重
    三．○五公克，包裝重一．二七公克，平均純度五○．二四％，純質淨重一．五
    三公克）、一包（淨重○．五五公克，包裝重○．一三公克），及安非他命捌包
    （含塑膠袋實際毛重一三．七八六公克），均為查獲之毒品，皆應依毒品危害防
    制條例第十八條第一項前段之規定宣告沒收銷燬之。又扣案之行動電話（000
    0000000號）一支、塑膠分裝袋一包、被告販賣第一級毒品所得二萬五千
    元，亦應依照毒品危害防制條例第十九條第一項之規定宣告沒收，其中販賣第一
    級毒品所得二萬五千元，如全部或一部不能沒收時，則以其財產抵償之。
六、據上論斷，應依刑事訴訟法第三百六十九條第一項前段、第三百六十四條、第二
    百九十九條第一項前段、毒品危害防制條例第四條第一項、第八條第二項、第十
    八條第一項前段、第十九條第一項，刑法第十一條前段、第二十八條、第五十六
    條、第五十五條、第五十九條、第五十一條第五款，判決如主文。
本案經檢察官丙○○到庭執行職務。
中      華      民      國      九十     年       七      月     四     日
                                  臺灣高等法院臺中分院刑事第三庭
                                        審判長法  官  方  艤  駐
                                              法  官  胡  忠  文
                                              法  官  廖  柏  基
右正本證明與原本無異。
如不服本判決應於收受送達後十日內向本院提出上訴書狀，其未敘述上訴之理由者並
得於提起上訴後十日內向本院補提理由書（均須按他造當事人之人數附繕本）。
                                              書記官  柯  孟  伶
中      華      民      國      九十     年       七      月     五     日
附錄本案論罪科刑法條全文
毒品危害防制條例第四條第一項：
製造、運輸、販賣第一級毒品者，處死刑或無期徒刑，處無期徒刑者，得併科新臺幣
一千萬元以下罰金。
毒品危害防制條例第八條第二項：
轉讓第二級毒品者，處六月以上七年以下有期徒刑，得併科新臺幣七十萬元以下罰金
。
                                                                        Ｉ


司法院資訊處製作；財團法人民間司法改革基金會備份。
